【裁判字號】    95,易,241
【裁判日期】    950330
【裁判案由】    傷害等
【裁判全文】
臺灣臺北地方法院刑事判決               95年度易字第241號
公  訴  人  臺灣臺北地方法院檢察署檢察官
被      告  甲○○
            戊○○
            己○○
上列被告等因傷害等案件，經檢察官提起公訴（九十四年度偵字
第二三四○八號），本院判決如下：
    主  文
甲○○、戊○○共同傷害人之身體，各處拘役參拾日，如易科罰
金，均以佰元折算壹日。
己○○傷害人之身體，處拘役肆拾日，如易科罰金，以佰元折
折算壹日；又公然侮辱人，處拘役參拾日，如易科罰金，以佰
元折算壹日。應執行拘役陸拾日，如易科罰金，以佰元折算壹
日。
    事  實
一、甲○○、戊○○曾為夫妻關係，二人離婚後仍同住於臺北市
    ○○○路五段六六巷七號五樓房屋，並一同擔任居住處所大
    樓之管理員；己○○則係臺北市○○○路六六巷七號七樓之
    住戶，與甲○○、戊○○為鄰居關係。民國九十四年十一月
    三日，上開三人所居住之該棟大樓因停水，住戶均須至一樓
    走廊外提水使用，於同日二十一時三十分許，甲○○、戊○○亦至一樓提水，見一樓電梯口旁公佈欄上寫有「王八蛋、
    你是樓霸」等文字，甲○○正欲擦掉公佈欄上字跡並在其上
    解釋停水原因時，適己○○亦搭乘電梯至一樓欲提水使用，
    甲○○便詢問己○○公佈欄上字跡是否其所為，詎己○○竟
    基於公然侮辱之犯意，在該多數人得以共見共聞之場合，以
    「你是樓霸」之不雅言詞，公然辱罵甲○○，足以減損甲○○之人格及社會評價。隨即三人因此起爭執，甲○○、戊○○基於普通傷害之犯意聯絡，己○○基於普通傷害之犯意，
    徒手徒腳相互扭打拉扯，致甲○○受有右食指撕裂傷（約一
    點四乘以零點二公分）、右臉部、雙上肢及左腳踝多處挫擦
    傷，戊○○受有右上肢多處挫擦傷、左小腿挫傷，己○○受
    有右前臂挫傷瘀腫（四乘以三公分）、前頸部挫傷瘀腫（六
    乘以四公分）、兩側後耳部頭皮挫傷、右臉頰皮膚表淺擦傷
    （長約零點五公分）。
二、案經己○○、甲○○、戊○○分別訴由臺北市政府警察局松
    山分局報請臺灣臺北地方法院檢察署檢察官偵查起訴。
    理  由
一、訊據被告己○○矢口否認有何公然侮辱與傷害之犯行，辯稱
    ：伊要提水，甲○○不讓伊過，當時係被告甲○○、戊○○
    欲逼迫伊承認公佈欄上之文字係伊所寫，伊才出口對甲○○
    表示：你是樓霸，你說是就是等語，並無公然侮辱之意思，
    況且伊認為樓霸一詞形容甲○○亦非常適宜；又伊未曾出手
    毆打甲○○或戊○○，係該二人共同出手毆打伊，甲○○、
    戊○○身上之傷害亦非伊造成云云。另關於甲○○、戊○○
    在九十四年十一月三日二十一時三十分許，因停水問題與己○○發生爭執，三人扭打在一起並均受有傷害等情，雖據甲○○、戊○○坦承不諱，然二人均供稱：因戊○○說話時習
    慣夾帶手勢，當日戊○○欲向己○○解釋停水原因之時，己○○誤以為戊○○要舉手打人，其等才與戊○○發生扭打等
    語。
二、經查：
（一）己○○確因停水問題，在前揭時地，曾出言「你是樓霸」
      一節，除據己○○坦認在卷外，復據甲○○指訴明確，且
      經戊○○證述屬實，核與證人乙○○○於本院審理時證稱
      ：伊當時在一樓走廊上接水時，聽到很大的爭執聲，見被
      告三人在樓梯那邊吵架，有聽到「你就是樓霸」等語相符
      （見本院九十五年三月二日審判筆錄），自堪認為真實。
      而己○○亦自認「樓霸」一詞確係罵人之文字，且伊口出
      「你是樓霸」言語時，語氣不佳；而「樓霸」一詞，客觀
      上對人之人格及社會評價確係含有貶低之意味，己○○以
      「你是樓霸」一詞在公開場合辱罵甲○○，自具有公然侮
      辱之犯意。己○○辯稱伊無公然侮辱之故意，僅在回覆甲○○、戊○○之詢問云云，尚難信實。
（二）又己○○、甲○○、戊○○三人因停水問題發生爭執，己○○進而與甲○○、戊○○發生扭打，導致三人均受有如
      犯罪事實欄所載之傷害等情，除據甲○○、戊○○坦認不
      諱外，核與證人丙○○於本院審理時證述：當時伊因缺水
      至樓下提水，聽到一樓電梯口之樓梯間有吵雜聲，就過去
      看，發現甲○○、戊○○及己○○拉扯在一起，甲○○面
      對電梯門，己○○背對電梯門，戊○○在己○○後面，甲○○與己○○各以雙手拉對方的肩膀附近，伊就將甲○○
      及己○○拉開等語相符（見本院九十五年三月二日審判筆
      錄）；證人乙○○○復於本院審理時證述：伊在一樓走廊
      提水，聽到很大爭執聲，後來提水要回樓上時，甲○○向
      伊借水洗手，伊看到甲○○手指頭有流血等語屬實（見本
      院九十五年三月二日審判筆錄）。此外，尚有甲○○、戊○○所提出之財團法人基督復臨安息日會臺安醫院九十四
      年十一月四日診斷證明書二紙（見偵查卷第三七頁、第三
      八頁）、己○○所提出之國軍松山醫院九十四年十一月七
      日診斷證明書一紙（見偵查卷第三六頁）在卷可憑，而上
      開診斷證明書開立之時間，均臨近被告三人發生爭執之時
      點，且其上所記載之傷害亦係數人徒手徒腳相互拉扯扭打
      所可能導致，自均堪作為被告三人傷害犯行之佐證。從而
      ，被告三人發生扭打致彼此成傷之事實，堪予認定。
（三）己○○雖辯稱：伊並無毆打甲○○、戊○○二人，而係遭
      甲○○、戊○○二人毆打成傷，伊沒有機會拉到甲○○，
      伊之手無法碰到甲○○肩膀，而甲○○用手打伊耳光三次
      ，伊之手被戊○○抓住，伊沒有辦法抵抗，然後甲○○又
      將伊壓在牆壁，並推伊的頭去撞牆，戊○○站在甲○○旁
      旁邊，又過來打伊耳光云云；另證人丁○○亦於本院審理
      時證述：伊提著空水桶搭乘電梯到一樓，電梯門打開看到
      甲○○、戊○○及己○○在爭吵，伊就直接繞過去，快到
      大門口時，甲○○、戊○○及己○○開始有比較激烈的爭
      執及扭打，伊回頭看，己○○被戊○○從後面用雙手環抱
      胸前不能動，而甲○○打己○○巴掌幾下，打到己○○滿
      臉通紅，伊沒有將甲○○、戊○○及己○○分開，因現場
      還有其他人，伊就去接水等語（見本院九十五年三月二日
      審判筆錄）。惟查：就被告三人發生爭執扭打之緣由經過
      ，己○○曾於九十四年十一月三日警詢時供稱：伊當時正
      走出電梯口遇到甲○○、戊○○，戊○○大聲問伊公佈欄
      上之「王八蛋」文字是否伊所寫，伊表示「你是樓霸啊！
      你說的就算喔」，甲○○隨即徒手不斷的打伊之臉頰及抓
      伊之頭去撞牆，伊無能力反抗，而戊○○也趁勢以手抓伊
      之臉、頸部，伊一隻手被抓住，另一隻手擋著臉造成手、
      臉、頸部受抓傷、瘀傷（見偵查卷第二三頁）；復於九十
      四年十一月十三日第二次警詢時表示：伊至一樓取水，出
      一樓電梯時，戊○○問伊公佈欄上之「王八蛋」是否伊所
      為，伊回答：「你是樓霸啊！你說是就是」後欲直接前往
      提水，此時甲○○先用腳將伊手上所提之水桶踢掉，接著
      用手勒伊頸部將伊推往牆邊，並以雙手抓伊的頭去撞牆及
      打伊雙頰，伊提高兩手肘來阻擋甲○○之攻擊，但因甲○○力氣很大，伊無法抵擋，甲○○就又將伊之雙手架在牆
      壁上，戊○○此時也以手打伊，造成伊受有如犯罪事實欄
      所載之傷害（見偵查卷第十七頁）。依己○○於警詢時所
      為陳述可知，三人原先僅係發生口頭爭執，嗣後係因甲○○先動手抓己○○之頭去撞牆並連續打己○○耳光，二人
      才進而發生肢體衝突，然而己○○並未曾提及遭戊○○從
      背後環抱胸前無法動彈，而遭甲○○掌摑巴掌之情節，況
      依己○○所述，伊與甲○○、戊○○先口頭爭執後，甲○○接下來即係將伊推至牆邊，並抓伊之頭部去撞牆又打伊
      耳光，則戊○○亦無空間時間在甲○○為上開作為前，從
      己○○之背面環抱住己○○使之無法動彈；再者，戊○○
      之身高一百四十九公分，體重三十九公斤，己○○之身高
      一百五十八公分，體重四十五公斤，依上開二人之體型觀
      之，己○○較戊○○高大，戊○○能自背後環抱壓制住己○○使之無法掙脫之可能性，實微乎其微。此外，己○○
      於本院審理時表示甲○○係打了伊三回耳光（見本院卷第
      三七頁），丁○○亦證述己○○被打得滿臉通紅，然觀諸
      己○○之診斷證明書，己○○臉部僅受有右臉頰皮膚表淺
      擦傷（長約零點五公分）之傷害，徵諸所述之情節及驗傷
      之時間，與己○○、丁○○所述甲○○掌摑己○○巴掌之
      情節，亦難認吻合。從而，己○○所指述三人爭執之情節
      ，與事實未全然相符，或有誇大渲染；而證人丁○○所證
      述其所見聞被告三人爭執之情節，除與己○○所述有所出
      入外，就經驗法則而言，亦未見合理，是丁○○所為證述
      ，實難據以為有利於己○○之認定。又丁○○並未全程目
      睹被告三人爭執之經過，業據其證述明確，是亦難以丁○○並未看見己○○與甲○○、戊○○扭打之過程，即認己○○未有傷害甲○○、戊○○之犯行，自屬當然。
（四）綜上，本件事證明確，己○○公然侮辱之犯行，己○○、
      甲○○、戊○○三人傷害之犯行，均堪予認定，應依法論
      科。
三、核被告甲○○、戊○○所為，係犯刑法第二百七十七條第一
    項之普通傷害罪。被告己○○所為，係犯刑法第二百七十七
    條第一項普通傷害罪、同法第三百零九條第一項公然侮辱罪
    。被告甲○○、戊○○彼此間就傷害己○○之犯行，有犯意
    聯絡及行為分擔，均為共同正犯。被告己○○以一傷害行為
    ，同時傷害甲○○與戊○○，係以一行為同時侵害二同種法
    益，屬同種想像競合犯，應從一重論以普通傷害罪。被告己○○所犯普通傷害罪、公然侮辱罪二罪間，犯意各別，行為
    互殊，應予分論併罰。爰審酌被告甲○○、戊○○自白部分
    犯行，並願息訟，非無悔意，被告己○○未能坦承犯罪，不
    願息訟，犯後態度不佳，兼衡被告三人犯罪之動機、目的、
    手段及所生危害等一切情狀，分別量處如主文所示之刑，並
    均諭知易科罰金之折算標準，就被告己○○之部分並定其應
    執行刑，以資懲戒。
四、公訴意旨另認己○○尚以「王八蛋」一詞公然辱罵甲○○，
    而認此部分亦構成公然侮辱罪嫌云云。惟按犯罪事實應依證
    據認定之，無證據不得推定其犯罪事實，又不能證明被告犯
    罪或其行為不罰者，應諭知無罪之判決，刑事訴訟法第一百
    五十四條、第三百零一條第一項分別定有明文。訊據己○○
    矢口否認有以「王八蛋」一詞辱罵甲○○，而查此一詞語除
    據戊○○、甲○○指述外，並無其他積極證據得以確證；且
    證人乙○○○證述「王八蛋」係公佈欄上所書寫之字句，核
    與己○○所辯戊○○曾詢問伊公佈欄上之「王八蛋」是否為
    伊所寫等情相符；徵諸經驗法則，「王八蛋」一語較諸「樓
    霸」為一般人所熟悉，果如甲○○、戊○○所言，己○○係
    在激烈爭執中口出「王八蛋」之言詞，證人乙○○○既能聽
    見「你就是樓霸」一詞，應能清楚聽見「王八蛋」，惟其竟
    未聽聞，故堪認己○○並未於三人爭執中公然辱罵此語，然
    因檢察官係以單一一罪起訴，本院爰不另為無罪之諭知。
據上論斷，應依刑事訴訟法第二百九十九條第一項前段，刑法第
二十八條、第二百七十七條第一項、第三百零九條第一項、第五
十五條、第四十一條第一項前段、第五十一條第六款、罰金罰鍰
提高標準條例第一條前段、第二條，判決如主文。
本案經檢察官楊仲萍到庭執行職務。
中   華   民   國    九十五   年    三    月   三十   日
                      臺灣臺北地方法院刑事第一庭
                          審判長法  官  陳興邦
                                法  官  唐于智
                                法  官  劉素如
上正本證明與原本無異。
如不服本判決，應於判決送達後10日內向本院提出上訴狀（應抄
附繕本）。告訴人或被害人如對於本判決不服者，應具備理由請
求檢察官上訴，其上訴期間之計算係以檢察官收受判決正本之日
期為準。
                                書記官  陳俐妙
中   華   民   國    九十五   年    三    月   三十   日
附錄本案論罪法條
中華民國刑法第277條
(普通傷害罪)
傷害人之身體或健康者，處 3 年以下有期徒刑、拘役或 1 千元
以下罰金。
犯前項之罪因而致人於死者，處無期徒刑或 7 年以上有期徒刑；
致重傷者，處3年以上10年以下有期徒刑。
中華民國刑法第309條
(公然侮辱罪)
公然侮辱人者，處拘役或 300 元以下罰金。
以強暴犯前項之罪者，處 1 年以下有期徒刑、拘役或 500 元以
下罰金。


司法院資訊處製作；財團法人民間司法改革基金會備份。
